臺北高等行政法院判決　　　　　　　　　　　　　　　九十年度訴字第二○六七號
　　　　　　　　　　　　　　　.
　　原　　　告　比利時商．通用餅乾公司（GENERAL BISCUITS　BELGIE）
　　代　表　人　畢諾特．巴密.
　　　　　　　　Benoit.
　　訴訟代理人　乙○○律師
　　　　　　　　戊○○律師
　　被　　　告　經濟部智慧財產局
　　代　表　人　陳明邦（局長）
　　訴訟代理人　丙○○
　　參　加　人　天高實業股份有限公司
　　代　表　人　甲○○總經理.
　　訴訟代理人　丁○○
右當事人間因商標異議事件，原告不服經濟部中華民國九十年一月八日經（九○）訴
字第○九○○六三○○五八○號訴願決定，提起行政訴訟。本院判決如左：
　　主  文
原告之訴駁回。
訴訟費用由原告負擔。
　　事  實
緣參加人前於民國（下同）八十七年十一月四日以「ＴＵＧ及圖」商標（下稱系爭商
標，附圖一），作為其註冊第八一三八○八號「ＴＵＧ」商標之聯合商標，指定使用
於當時商標法施行細則第四十九條所定商品及服務分類表第三十類之胡椒鹽、調味用
鮮雞粉、沙拉醬、甜辣醬、海鮮醬、蒜頭醬、山葵醬、蒜蓉辣椒醬、調理醬、咖哩醬
、沙拉用調味汁、黑醋、白醋、咖哩粉、五香粉、茴香粉、蒸肉粉、肉桂粉、滷肉粉
、蠔油等商品，向被告（原經濟部中央標準局）申請註冊，經被告准列為第八八八七
一○號審定聯合商標。嗣原告以該聯合商標與原告註冊第八一八一九四號及第八一五
七二三號「TUC logo 1996 en couleurs」商標（下稱據以異議商標，附圖二）構成
近似，有違商標法第三十七條第十二款之規定，對之提起異議，經被告審查，以八十
九年九月二十六日中台異字第Ｇ00000000號商標異議審定書為異議不成立之
處分。原告不服，提起訴願，遭駁回後，遂向本院提起行政訴訟。本院因認本件訴訟
之結果，天高實業股份有限公司之權利或法律上利益將受損害，乃依行政訴訟法第四
十二條第一項規定，裁定命天高實業股份有限公司獨立參加訴訟。茲摘敘兩造及參加
人訴辯意旨如次：
甲、原告方面：
一、聲明：求為判決
１、訴願決定及原處分均撤銷。
２、命被告為審定第八八八七一○號「ＴＵＧ及圖」聯合商標應予撤銷之處分。
３、訴訟費用由被告負擔。
二、陳述：
１、本案爭點係系爭商標與據以異議商標是否構成近似，蓋二者文字組合大致相同，
    且系爭商標與據以異議商標指定使用之商品，復屬同一、類似或相關連，系爭商
    標已違商標法第三十七條第十二款規定而不得註冊，被告審定自屬違法，應予撤
    銷。按「相同或近似於他人同一商品或類似商品之註冊商標者」不得申請註冊，
    商標法第三十七條第十二款定有明文。而商標構成相同或近似者，係指具有普通
    知識經驗之商品購買人於購買時施以普通所用之注意，就兩商標主要部分之外觀
    、觀念或讀音觀察，只要有一足以產生混淆誤認之虞，兩商標即為近似之商標。
    又商標圖樣上之外文字母相同、排列各異，或僅少數字母不同，而外觀相似，有
    混同誤認之虞者，為外觀近似，此為被告訂定之「商標近似審查基準」第二條第
    七項所明定。
２、就外觀而言，系爭商標係由外文「ＴＵＧ」及雞圖構成，由於雞圖僅為一般背景
    圖案，非一般消費者識別商品來源依據，系爭商標主要部分顯為外文「ＴＵＧ」
    ，此可參酌系爭商標之正商標註冊第八一三八○八號「ＴＵＧ」商標，益證系爭
    商標文字主要部分「ＴＵＧ」係參加人所欲強調並用以表徵其產品之標誌，是「
    ＴＵＧ」為系爭商標主要部分，毋庸置疑。此與據以異議商標主要部分「ＴＵＣ
    」，僅有字母「Ｇ」及「Ｃ」差別，其餘字母排列順序完全相同，「ＴＵＧ」與
    「ＴＵＣ」均屬單純之字母排列，「Ｇ」與「Ｃ」於外觀上又極近似，外型不易
    分辨，亦為被告於其他類似近似商標案例所認同，此可參閱被告中台異字第八三
    ○三八一號及中台異字第八四○一二二號異議審定書。從而，一般消費者於購買
    時施以普通所用之注意，異時異地隔離觀察，極易忽略系爭商標與據以異議商標
    之細微差異，進而誤認「ＴＵＧ」即為「ＴＵＣ」而誤購，故兩商標屬近似商標
    ，彰彰甚明。
３、次就讀音言，系爭商標主要部分係由「ＴＵＧ」排列組合而成，「ＴＵＧ」為一
    英文單字，其發音為「t g」，與據以異議商標之主要部分「ＴＵＣ」，其讀音
    為「t k」，僅有語尾「k」與「g」差別，於音標上讀音相同，僅係「有聲子音
    」與「無聲子音」之差，連貫唱呼之際，不易分辨，遑論國人一般多對語尾字音
    忽略未予注意，故兩商標於讀音上構成近似，係屬近似商標。
４、被告及訴願決定機關以系爭商標設色不同，予人印象為「ＴＵ」與「Ｇ」字母構
    成，而認系爭商標與據以異議商標不近似，實有誤解。蓋系爭商標之正商標註冊
    第八一三八○八號「ＴＵＧ」商標，其商標名稱係「ＴＵＧ及圖」，而非「ＴＵ
    」與「Ｇ圖」，可證系爭商標欲強調者乃「ＴＵＧ」，故應視「ＴＵＧ」為一整
    體，不宜割裂觀察。況依被告訂定之「商標近似審查基準」第二條第七項：「商
    標圖樣上之外文字母相同、排列各異、或僅少數字母不同，而外觀相似，有混同
    誤認之虞者」即為近似商標，系爭商標明顯為「ＴＵＧ」字母之直線排列，自應
    以「ＴＵＧ」文字整體，與據以異議商標「ＴＵＣ」比較，是「ＴＵＧ」與「Ｔ
    ＵＣ」應屬近似商標。
５、綜上所述，系爭商標主要部分「ＴＵＧ」與據以異議商標主要部分「ＴＵＣ」，
    於外觀及讀音上極難分辨，屬近似商標，又兩者所指定使用之商品復屬調味料等
    類似或相關連商品，難謂無使一般消費者產生混淆誤認之虞，系爭商標有違商標
    法第三十七條第十二款之規定，不得申請註冊，原處分自屬違法。此外，系爭商
    標之正商標註冊第八一三八○八號「ＴＵＧ」商標，經原告提起訴願後，亦由經
    濟部訴願決定撤銷原處分，有經濟部九十年七月二十六日經九○訴字第○九○○
    六三一六四六○號訴願決定可參，益證系爭商標確違商標法第三十七條第十二款
    規定，應予撤銷。
乙、被告方面：
一、聲明：求為判決駁回原告之訴，訴訟費用由原告負擔。
二、陳述：
１、按商標圖樣相同或近似於他人同一商品或類似商品之註冊商標者，不得申請註冊
    ，為本件商標異議審定時商標法第三十七條第十二款所明定。而商標圖樣之近似
    ，以具有普通知識經驗之購買人，於購買時施以普通所用之注意，有無混同誤認
    之虞判斷之，復為商標法施行細則第十五條第一項所規定。又商標在外觀、觀念
    或讀音方面有一近似者，始為近似之商標。
２、系爭商標圖樣係由外文「ＴＵＧ」及雞圖形構成，而據以異議商標圖樣則由外文
    「ＴＵＣ」置於深色之半橢圓形內組成，二者構圖意匠顯然不同，外文部分雖有
    相同之「ＴＵ」字母，惟系爭商標之外文因設色不同分開成「ＴＵ」與「Ｇ」二
    部分，且「Ｇ」字母置於雞圖案中間，予人印象係由「ＴＵ」一字及「Ｇ」字母
    構成，與據以異議商標之外文「ＴＵＣ」一字，於異時異地隔離觀察，尚非不能
    分辨，二商標無論讀音、外觀或觀念均難謂有使人產生混同誤認之虞，非屬近似
    之商標，自無商標法第三十七條第十二款規定之適用，故被告所為處分，洵無違
    誤。
３、有關原告就系爭商標之正商標申請評定案，經經濟部九十年七月二十六日經（九
    ○）訴字第○九○○六三一六四六○號訴願決定撤銷原處分，被告嗣後亦作成評
    定成立之處分，發給中台評字第九○○二九三號評定書，並依商標法施行細則第
    十六條第四項規定，將其聯合商標（即系爭商標）一併撤銷。惟本件系爭商標圖
    樣與正商標圖樣並不相同，且系爭商標異議案經被告作成異議不成立之處分後，
    正商標部分始由經濟部訴願決定撤銷原處分，被告雖依訴願決定意旨作成申請評
    定成立之處分，聯合商標亦同時遭評定無效，然徵諸行政法院（現改制為最高行
    政法院）七十六年度判字第一八七○號判決意旨，商標遭評定無效須全案確定後
    始生自始無效之效果，併予敘明。
丙、參加人之陳述：
    參加人公司對於系爭商標已花費大筆廣告費進行宣傳，成為參加人申請註冊據以
    表彰產品之合法商標，應予保護。經查兩造商標指定使用商品類別並不相同，應
    無構成近似使消費者產生混淆誤認之虞。
　　理  由
一、按「商標圖樣有左列情形之一者，不得申請註冊：．．十二、相同或近似於他人
    同一商品或類似商品之註冊商標者。．．」、「商標圖樣之近似，以具有普通知
    識經驗之購買人，於購買時施以普通所用之注意，有無混同誤認之虞判斷之。」
    分別為系爭商標異議審定時商標法第三十七條第十二款及同法施行細則第十五條
    第一項定有明文。
二、參加人前於八十七年十一月四日以「ＴＵＧ及圖」商標即系爭商標，作為其註冊
    第八一三八○八號「ＴＵＧ」商標之聯合商標，指定使用於當時商標法施行細則
    第四十九條所定商品及服務分類表第三十類之胡椒鹽、調味用鮮雞粉、沙拉醬、
    甜辣醬、海鮮醬、蒜頭醬、山葵醬、蒜蓉辣椒醬、調理醬、咖哩醬、沙拉用調味
    汁、黑醋、白醋、咖哩粉、五香粉、茴香粉、蒸肉粉、肉桂粉、滷肉粉、蠔油等
    商品，向被告申請註冊，經被告准列為第八八八七一○號審定聯合商標。嗣原告
    以系爭商標與其註冊第八一八一九四號及第八一五七二三號「TUC logo 1996 en
    couleurs」商標即據以異議商標構成近似，有違商標法第三十七條第十二款之規
    定，對之提起異議，經被告審查，為異議不成立之處分。原告不服，循序起訴謂
    ：系爭商標主要部分「ＴＵＧ」與據以異議商標主要部分「ＴＵＣ」，於外觀及
    讀音上極難分辨，屬近似商標，又兩者所指定使用之商品復屬調味料等類似或相
    關連商品，難謂無使一般消費者產生混淆誤認之虞；此外，系爭商標之正商標註
    冊第八一三八○八號「ＴＵＧ」商標，經原告提起訴願後，亦由經濟部訴願決定
    撤銷原處分，益證系爭商標確違商標法第三十七條第十二款規定，應予撤銷云云
    。惟查：
１、判斷商標之近似與否，依行政法院四十九年度判字第三號判例意旨，固得就構成
    各商標之主要部分隔離觀察，是否足以引起混同誤認之虞以為斷，而不問其附屬
    部分之有無差異；惟商標之是否近似應總括其全部以隔離的通體觀察認定其有無
    混同或誤認之虞以為斷，亦有行政法院二十六年判字第四八號、三十六年判字第
    一號判例可資參照。至於如何適用上開判例，應就個案審認之，此乃事實認定之
    問題。
２、系爭商標圖樣係由外文「ＴＵＧ」及雞圖形所構成，據以異議商標圖樣則由外文
    「ＴＵＣ」置於深色之半橢圓形內所組成，二者構圖意匠明顯不同；系爭商標之
    外文部分雖有相同之「ＴＵ」字母，惟系爭商標之外文因設色不同分開成「ＴＵ
    」與「Ｇ」二部分，其「Ｇ」字母置於雞圖案中間並加以塗實，「ＴＵ」字母則
    為線條之構成而未予塗實，予人寓目印象，系爭商標已然強調「Ｇ」字母與雞圖
    形之構成，而非單純之「ＴＵＧ」；是總括其全部以隔離的通體觀察，系爭商標
    與據以異議商標兩者之字體造型各不相同，其外觀迥然有別，非可割裂而專以文
    字部分細為比對辨識，以具有普通知識經驗之購買人，於購買時施以普通所用之
    注意，系爭商標應無使一般消費者對其所表彰商品之來源、產製者發生混淆誤認
    之虞，尚難謂與據以異議商標構成近似。
３、原告就系爭商標之正商標申請評定案，訴經經濟部九十年七月二十六日經（九○
    ）訴字第○九○○六三一六四六○號訴願決定撤銷原處分，被告嗣後亦作成評定
    成立之處分，發給中台評字第九○○二九三號評定書，並依商標法施行細則第十
    六條第四項規定，將其聯合商標（即系爭商標）一併撤銷。惟查，商標專用權在
    未被依法撤銷或評決無效確定前，仍屬有效存在，有拘束該商標註冊之效力，因
    此，系爭商標雖遭被告另案評定其正商標之註冊為無效而予以一併撤銷，惟該評
    定案件既尚未臻確定，自不影響本件依商標法第三十七條第十二款規定所為之判
    斷，附此敘明。
三、綜上所述，原處分審定異議不成立，並無違誤，訴願決定予以維持，於法亦無不
    合。原告起訴聲明撤銷，為無理由，應予駁回。又原告撤銷之訴既無理由而應予
    駁回，則其聲明求為判決命被告就審定第八八八七一○號「ＴＵＧ及圖」聯合商
    標為撤銷之處分，亦無理由，應併予駁回。
四、兩造其餘攻擊防禦方法均與本件判決結果不生影響，故不逐一論述，併此敘明。
據上論結，本件原告之訴為無理由，爰依行政訴訟法第九十八條第三項前段，判決如
主文。
中　　華　　民　　國　　  九十一  　　年　　 一　 　月　  　三十一　　　日
                               臺 北 高 等 行 政 法 院  第 三 庭
                                           審 判 長 法  官　徐瑞晃
           　　　　　　　　　　　　　　　　　　　　 法　官　李得灶
           　　　　　　　　　　　　　　　　　　　　 法　官　曹瑞卿
右為正本係照原本作成。
如不服本判決，應於送達後二十日內，向本院提出上訴狀並表明上訴理由，如於本判
決宣示後送達前提起上訴者，應於判決送達後二十日內補提上訴理由書（須按他造人
數附繕本）。
中　　華　　民　　國　　  九十一  　　年　　 一　 　月　  　三十一　　　日
            　　　　　　　　　　　 　　　    　     書記官  方偉皓
